【裁判字號】    90,上訴,608
【裁判日期】    900606
【裁判案由】    妨害自由等
【裁判全文】
臺灣高等法院臺中分院刑事判決                      九十年度上訴字第六八號
    上  訴  人
    即  被  告  丙○○
右上訴人因妨害自由等案件，不服臺灣台中地方法院九十年度訴字第一四四號中華民
國九十年二月二十一日第一審判決（起訴案號：臺灣台中地方法院檢察署八十九年度
偵字第一五三三九號），提起上訴，本院判決如左：
      主  文
上訴駁回。
      事  實
一、丙○○因與甲○○之前妻陳素香與其友人李梨貞有債務糾紛，竟於民國（下同）
    八十九年七月二十一日十六時三十分許，與真實姓名、年籍、住所不詳之綽號「
    阿炮」、「小可」、「阿隆」等滿十八歲友人基於犯意聯絡，共同未經甲○○之
    同意，無故侵入甲○○位於台中縣后里鄉○○路一六一巷三十一號住宅內，欲找
    陳素香催討債務。四人進入屋內後，見甲○○一人在家，即欲向甲○○逼討債務
    ，且因甲○○先持酒瓶丟擲丙○○，丙○○等人竟基於共同之犯意聯絡，先由丙
    ○○友人抓住甲○○再由丙○○出手毆打甲○○頭部、腳部等處，致甲○○受有
    額頭血腫及頭皮撕裂傷、左胸挫傷疼痛、兩下肢多處瘀傷、右上臂及上背挫傷疼
    痛等傷害。丙○○等人為防止甲○○報案，並將屋內電話線扯斷損壞，足以生損
    害於甲○○。嗣甲○○趁機欲從二樓逃出時，遭丙○○等人發現後，丙○○等人
    復以屋內之麥克風線綑綁甲○○雙手，並以毛巾摭住甲○○雙眼，共同以強暴之
    方法剝奪甲○○之行動自由，且致甲○○因而受有兩手及手腕挫傷腫痛之傷害。
    因甲○○無法代為支付陳素香之欠款，丙○○等四人遂欲強行搬走甲○○所有之
    音響組合、電視、Ｖ８攝影機等物以作為抵償債務之用，以強暴方法妨害甲○○
    對前開物品所有權之行使，適甲○○之子吳明政與陳素香及員工許志宏等人即時
    返家，丙○○等人因而驚慌，甲○○乃乘隙逃出前開住宅，丙○○等人始行離去
    而未搬走前開物品。
二、案經甲○○訴由台中縣警察局大甲分局報請台灣台中地方法院檢察署檢察官偵查
    起訴。
    理  由
一、訊據上訴人即被告丙○○（下稱被告）固坦承有未經告訴人甲○○同意即侵入告
    訴人前開住宅且打傷告訴人之事實，然矢口否認有何毀損、剝奪告訴人行動自由
    及強制犯行，辯稱：他並不知道前開屋內電話線斷掉，電話線是打架的時侯不小
    心扯斷，不是故意扯斷的；伊並未綑綁告訴人手腳，亦未恐嚇告訴人；至於搬音
    響、電視機及Ｖ８去抵債，是經告訴人同意云云。經查：(一)、右揭事實業據被害
    人甲○○於警訊、偵查及本院指訴綦詳，並有現場照片九幀、診斷証明書一件附
    卷可稽（見偵查卷第二三－二八頁），並有現場所留麥克風線二條、毛巾一條、
    染有告訴人血跡之上衣一件扣案可資佐証。証人陳素香於警訊中證供稱：伊回家
    時，低頭自上址只拉開約六十公分高鐵門往內看，看見一名年輕人抱著音響往樓
    下，該年輕人見伊即跑上二樓，伊即告知許志宏及吳明政找找看有無防身物品，
    這時被告跑出來拉開鐵門，伊只見告訴人跌跌撞撞跑出來，屋內又跑出一群人找
    告訴人，在鄰居出來後，被告一夥人急忙上車等語（見偵查卷第十一頁），証人
    吳明政於警訊中亦供稱：伊與其母陳素香及叔父許志宏返家，往裡面看時，一名
    男子手中搬一台音響，看到伊後就往二樓跑，告訴人所有之家中音響、錄放影機
    ，原來是放在二樓家中二樓，都被搬到一樓，後來一名男子下來開鐵門，然後一
    大群人從二樓跑下來，告訴人跑在前面並大聲叫，伊聽不清楚告訴人叫什麼等語
    （見偵查卷第十五頁反面）。苟被告等人無剝奪告訴人行動自由之事實，何以告
    訴人見其子吳明政等人返家即乘隙逃出宅外，且被告等人緊追其後？再依卷附診
    斷証明書所載，被告確實受有兩手及手腕挫傷腫痛之傷害。証人即製作告訴人筆
    錄員警劉恆旭於原審亦證稱：當時告訴人有說手有受傷，伊看告訴人手腕有點紅
    腫，但是沒有瘀或明顯的傷等情（見原審卷第十七頁），益徵告訴人所指遭被告
    等人以麥克風線綑綁手部一節應可採信，被告與同夥以強暴之方法剝奪告訴人行
    動自由之犯行，堪予認定。(二)、被告於警訊中，被員警訊問何以告訴人前開住宅
    有翻箱倒櫃及通訊器材遭破壞時？被告供稱：是伊搬移音響時所翻亂，並將通訊
    器材等電（話）線拉斷損毀等語（見偵查卷第二一頁反面），足見被告係故意毀
    損前開電話線，而非打架的時侯不小心扯斷。又前開音響組合、電視譏、Ｖ８攝
    影機係告訴人所有，共約值新台幣（下同）一百萬元等情，業據告訴人供明在卷
    ，被告於原審供稱：陳素香本來欠三十萬元，還了六萬元，還剩二十四萬元等語
    （見原審卷第十五頁），是陳素香既僅欠二十四萬元，衡情告訴人應無願意任由
    被告等人搬走價值百萬元之音響組合、電視譏、Ｖ８攝影機等物品之理，雖被告
    於原審辯稱：伊只有搬音箱，沒有搬音響主機云云，惟依卷附現場照片所示，前
    開音響組合已有多項自二樓搬至一樓，明顯可見，被告既未搬走音響主機，徒搬
    走音箱作何用？再者，苟前開物品係告訴人同意被告搬走，何以被告等人見告訴
    人之子吳明政等人返家即倉惶離去，而未搬走前開物品？又何以告訴人見其子吳
    明政等人返家即乘隙逃出宅外？足証告訴人所指被告與同夥等人係欲強行搬走前
    開物抵債等情，應與事實相符而可採信。被告與同夥等人應已實施強制犯行，惟
    因見吳明政等人返家乃倉惶離去而不遂。從而，被告前開所辯，尚不足採。(三)、
    綜上所述，本件事證明確，被告所否認與辯解，無非卸責飾詞，核無可採，其犯
    行堪予認定，應依法論科。
二、核被告所為，係犯刑法第二百七十七條第一項之傷害罪、第三百零二條第一項之
    剝奪行動自由罪、第三百零六條第一項之侵入住宅罪、第三百五十四條之毀損罪
    。被告與綽號「阿炮」、「小可」、「阿隆」等人間，有犯意聯絡及行為之分擔
    ，均為共同正犯。被告所為強制未遂行為，為程度較重之剝奪行動自由行為所吸
    收，不另論罪。又被告所犯上開各罪間，有方法、結果之牽連關係，為牽連犯，
    應依刑法第五十五條後段之規定，從一重之第三百零二條第一項之剝奪行動自由
    罪處斷。原審依據上述理由，適用刑法第二十八條、第二百七十七條第一項、第
    三百零二條第一項、第三百零六條第一項、第三百五十四條、第五十五條，罰金
    罰鍰提高標準條例第一條前段，並審酌被告之品行、為催討欠款而為前開犯行、
    恣意侵入他人住宅，且實施傷害、毀損、剝奪行動自由及強制等暴力犯行，對他
    人人格尊嚴毫不尊重，且目無法紀，嚴重侵害他人居住安全及人身自由，犯罪之
    手段惡劣、所生危害甚大，及其犯罪後態度等一切情狀，量處被告有期徒刑一年
    之刑，並就公訴人所指被告另涉有刑法第三百零五條恐嚇犯嫌部分，敘明不構成
    犯罪而不另為無罪判決之諭知（此部分詳如後述），核其認事用法俱無不當，量
    刑亦稱允適，被告猶執陳詞否認犯罪指摘原判決不當，而提起上訴，為無理由，
    應駁回其上訴。
三、公訴意旨另以被告尚有於前開時、地恐嚇甲○○必須交出二十六萬元，否則將押
    其至大肚山殺害等語，因認被告尚涉有刑法第三百零五條恐嚇犯嫌。惟查：被告
    於警訊、偵查及審判中均堅決否認有此部分犯行。此部分情節，除告訴人於警訊
    之指述外，並無其他証據足資佐証告訴人之指述係與事實相符而可採信。又告訴
    人於警局初訊時固有為前開指述，惟在第二次訊問，告訴人詳述事件經過時，即
    未再提及被告有何恐嚇犯行，是告訴人前開於警局初訊時之指述是否屬實，亦非
    無疑，是此部分不能僅憑告訴人有瑕疵之前開陳述，即為不利被告之認定。此外
    ，本院復查無其他確切證據足以證明被告有此部分恐嚇犯行，是被告此部分犯行
    係屬不能證明，惟公訴人認此部分與前開有罪部分有牽連犯之裁判上一罪關係，
    爰不另為無罪之諭知，併此敘明。
據上論斷，應依刑事訴訟法第三百六十八條，判決如主文。
本案經檢察官乙○○到庭執行職務。
中      華      民      國    九十      年      六      月      六      日
                                臺灣高等法院臺中分院刑事第七庭
                                      審判長法  官  林  榮  龍
                                            法  官  黃  日  隆
                                            法  官  江  錫  麟
右正本證明與原本無異。
如不服本判決應於收受送達後十日內向本院提出上訴書狀，其未述上訴之理由者並
得於提起上訴後十日內向本院補提理由書（均須按他造當事人之人數附繕本）。
                                            書記官  謝  雅  惠
中      華      民      國      九十       年     六     月     七      日
                                                                        Ｒ


司法院資訊處製作；財團法人民間司法改革基金會備份。
